臺灣臺中地方法院刑事判決　96年度易字第1900號
公　訴　人　臺灣臺中地方法院檢察署檢察官
被　　　告　乙○○
上列被告因恐嚇取財案件，經檢察官提起公訴（九十五年度偵字
第二一七五七號），被告於準備程序進行中就被訴事實為有罪之
陳述，本院合議庭裁定由受命法官獨任適用簡式審判程序審理，
判決如下：
    主    文
乙○○幫助意圖為自己不法之所有，以恐嚇使人將本人之物交付
，處有期徒刑月，如易科罰金，以銀元參佰元即新臺幣玖佰元
折算壹日。
    犯罪事實及理由
一、犯罪事實：乙○○曾犯賭博罪，經法院判處罰金 (不構成累
    犯）。其預見他人收購存摺帳戶將用以從事不法行為，且果
    用於從事不法行為亦不違背其本意，竟基於幫助他人從事不
    法行為之不確定故意，於民國九十五年四月初 (起訴書誤為
    三月間)某日下午三、四時許，在臺北市龍山寺，將其向中
    華郵政股份有限公司（下稱中華郵政）新莊化成路郵局所申
    請之0000000-0000000號帳戶之存摺、提款卡（包括密碼）
    ，以新臺幣（下同）三千五百元之代價提供予真實姓名、年
    籍不詳，年約二十餘歲之成年人，該成年人收受上開存摺、
    提款卡後，即意圖為自己不法之所有，於同年四月十七日下
    午二時許以電話向住在臺中縣豐原市之甲○○施以恐嚇，恫
    稱：其為跑路的歹徒，需要費用二十萬元，若不付款，將於
    二星期內找伊算帳等語。甲○○心生畏懼，遂於同日下午二
    時二十七分許，前往臺中縣神岡鄉翁子郵局，將一萬元之款
    項匯入乙○○之上開帳戶內，並隨即遭詐騙集團成員提領一
    空。
二、證據名稱：
（一）被告乙○○於本院訊問及審理時之自白。
（二）被害人甲○○警詢中之證述及其所提出之匯款單據影本一
      張。
（三）中華郵政新莊化成路郵局0000000-0000000號帳戶歷史交
      易明細表一份。
三、按被告乙○○係以幫助從事不法行為之犯意，參與恐嚇取財
    之構成要件以外行為，核係犯刑法第三百四十六條第一項之
    恐嚇取財罪之幫助犯。又刑法及刑法施行法業於九十四年二
    月二日經總統以華總一義字第○九四○○○一四九○一號令
    修正公布，並於被告行為後之九十五年七月一日施行。按行
    為後法律有變更者，適用行為時之法律，但行為後之法律有
    利於行為人者，適用最有利於行為人之法律，現行刑法第二
    條第一項定有明文。此條規定乃與刑法第一條罪刑法定主義
    契合，而貫徹法律禁止溯及既往原則，係規範行為後法律變
    更所生新舊法律比較適用之準據法，是刑法第二條本身雖經
    修正，但刑法第二條既屬適用法律之準據法，本身尚無比較
    新舊法之問題，應一律適用裁判時之現行刑法第二條規定以
    決定適用之刑罰法律，先予辨明。又以本次刑法修正之比較
    新舊法，應就罪刑有關之共犯、未遂犯、想像競合犯、牽連
    犯、連續犯、結合犯，以及累犯加重、自首減輕暨其他法定
    加減原因（如身分加減）與加減例等一切情形，本於統一性
    及整體性原則，綜其全部罪刑之結果而為比較，亦有最高法
    院九十五年度第八次刑庭會議決議可資參照。經查：
  (一)被告行為後，刑法第三十條業經修正公布施行，修正後刑法
    第三十條規定：「幫助他人實行犯罪行為者，為幫助犯。雖
    他人不知幫助之情者，亦同。幫助犯之處罰，得按正犯之刑
    減輕之。」，與修正前同條規定：「幫助他人犯罪者，為從
    犯。雖他人不知幫助之情者，亦同。從犯之處罰，得按正犯
    之刑減輕之。」不同，但在本件中，修正後之規定並無較有
    利於被告之情形。
  (二)刑法第三百四十六條第一項恐嚇取財罪，法定刑為六月以上
    五年以下有期徒刑，得併科一千元以下罰金。而修正後刑法
    施行法增訂第一條之一規定：「中華民國九十四年一月七日
    刑法修正施行後，刑法分則編所定罰金之貨幣單位為新臺幣
    。九十四年一月七日刑法修正時，刑法分則編未修正之條文
    定有罰金者，自九十四年一月七日刑法修正施行後，就其所
    定數額提高為三十倍。但七十二年六月二十六日至九十四年
    一月七日新增或修正之條文，就其所定數額提高為三倍。」
    ，另刑法第三十三條第五款修正為：「主刑之種類如下：
    五、罰金：新臺幣一千元以上，以百元計算之」，是依修正
    後之法律，刑法第三百四十六條第一項得科處之罰金刑最高
    為新臺幣三萬元，最低則為新臺幣一千元；然依據被告行為
    時之刑罰法律，即罰金罰鍰提高標準條例第一條前段規定之
    提高倍數十倍及修正前刑法第三十三條第五款規定之罰金最
    低額一元計算，再依現行法規所定貨幣單位折算新臺幣條例
    第二條折算新臺幣結果，上開各罪所得科處之最高罰金刑雖
    均與新法相同，然最低額為銀元十元，乘以三倍而換算為新
    臺幣，僅為新臺幣三十元。因此，比較上述修正前、後之刑
    罰法律，自以被告行為時關於科處罰金刑之法律較有利於被
    告。
  (三)綜合上述修正前、後之規定綜合比較結果，修正後刑法及刑
    法施行法之規定並非較有利於被告，參酌修正後刑法第二條
    第一項前段、但書規定之「從舊從輕」原則，本案應適用修
    正前刑法及罰金罰鍰提高標準條例第一條前段為法條適用之
    依據。
四、核被告乙○○所為，係犯修正前刑法第三十條第一項、第三
    百四十六條第一項之幫助恐嚇取財罪，並依修正前刑法第三
    十條第二項之規定，按正犯之刑減輕其刑。公訴人起訴書誤
    為刑法第三百三十九條第一項之詐欺取財罪，固有未洽，惟
    業經蒞庭檢察官當庭變更為幫助恐嚇取財罪，本院毋庸再行
    變更起訴法條。爰審酌被告除賭博罪經法院判處罰金外，尚
    無其餘刑事前科，品行尚可，被告本身並未實際參與恐嚇取
    財之犯行，可非難性較小，其動機係因失業缺錢，因出借帳
    戶所獲得之利益僅三千五百元，手段平和，被害人損失之金
    額僅一萬元，並非甚高，被告於警詢、偵訊雖否認犯行，惟
    於本院審理時已坦承犯行並表悔意，態度尚屬良好等一切情
    狀，量處如主文所示之刑，並諭知易科罰金之折算標準（被
    告行為後，罰金罰鍰提高標準條例第二條業已刪除，而刑法
    第四十一條第一項前段關於易科罰金之折算標準已由舊法之
    銀元一百元、二百元、三百元修正為新臺幣一千元、二千元
    、三千元，經比較新舊法結果，以被告行為時之舊法較為有
    利於被告，是依刑法第二條第一項前段之規定，應適用被告
    行為時之舊法即依修正前刑法第四十一條第一項前段、修正
    前罰金罰鍰提高標準條例第二條之規定，諭知以銀元三百元
    即新臺幣九百元折算一日為易科罰金之折算標準）。又被告
    犯罪時間雖在中華民國九十六年罪犯減刑條例之減刑基準日
    即九十六年四月二十四日以前，惟被告前因逃匿而於該條例
    施行前之九十六年七月十日經本院發布通緝，至九十六年十
    月十三日經緝獲，並非自動歸案，依該條例第五條規定，不
    得減刑，併此敘明。
五、依刑事訴訟法第二百七十三條之一第一項、第二百九十九條
    第一項前段、第三百十條之二、第四百五十四條第一項，刑
    法第二條第一項、第三百四十六條第一項、修正前刑法第三
    十條第一項、第二項、第四十一條第一項前段，罰金罰鍰提
    高標準條例第一條前段、修正前罰金罰鍰提高標準條例第二
    條，判決如主文。
六、如不服本判決，應於送達後十日內向本院提出上訴狀（須敘
    明理由並附繕本），上訴於臺灣高等法院臺中分院。上訴狀
    如未敘明理由者，須於上訴期間屆滿後二十日內補提理由書
    於本院。
中　　華　　民　　國　　96　　年　　11　　月　　9 　　日
                  刑事第十六庭  法　官　林念祖
以上正本證明與原本無異。
                                書記官
中　　華　　民　　國　　96　　年　　11　　月　　9 　　日
附錄論罪科刑法條
中華民國刑法第346條
（單純恐嚇罪）
意圖為自己或第三人不法之所有，以恐嚇使人將本人或第三人之
物交付者，處6月以上5年以下有期徒刑，得併科1千元以下罰金
。
以前項方法得財產上不法之利益，或使第三人得之者，亦同。
前二項之未遂犯罰之。
修正前中華民國刑法第30條
 (從犯及其處罰)
幫助他人犯罪者，為從犯。雖他人不知幫助之情者，亦同。
從犯之處罰，得按正犯之刑減輕之。
